【裁判字號】    99,訴,1403
【裁判日期】    991202
【裁判案由】    全民健康保險
【裁判全文】
臺北高等行政法院判決
                                      99年度訴字第1403號
                                    99年11月11日辯論終結
原      告  蔡恭禮即蔡恭禮內兒科診所
被      告  行政院衛生署中央健康保險局
代  表  人  戴桂英（局長）
訴訟代理人  洪瑞燦律師
上列當事人間全民健康保險事件，原告不服行政院衛生署中華民
國99年5 月3 日衛署訴字第0990068024號訴願決定，提起行政訴
訟，本院判決如下：
    主  文
原告之訴駁回。
訴訟費用由原告負擔。
    事實及理由
一、程序事項：原告起訴時，被告之代表人為鄭守夏，嗣於訴訟
    中被告代表人變更為戴桂英，茲據被告新任代表人具狀承受
    訴訟，核無不合，應予准許。
二、事實概要：原告於全民健康保險特約期間，經被告所屬臺北
    業務組（原臺北分局）於民國98年3 月9 日至98年4 月6 日
    派員訪查原告及保險對象，發現原告有多刷保險對象健保IC
    卡就醫次數，虛報醫療費用之情事，被告爰依全民健康保險
    法第72條、全民健康保險醫事服務機構特約及管理辦法第66
    條第1 項第7 款及第8 款規定，於98年5 月27日以健保北字
    第0982001532-A號函核定處以停止特約2 個月，其負責醫師
    於停止特約期間，對保險對象提供之醫療保健服務，不予支
    付（下稱原處分）。原告不服，向被告申請複核，未獲變更
    ，向全民健康保險爭議審議委員會（下稱爭審會）申請爭議
    審議，經該會於99年1 月8 日以（98）權字第20983 號審定
    書審定駁回。原告不服，提起訴願經決定駁回，遂提起本件
    行政訴訟。
三、本件原告主張：
（一）原告於98年6 月初收受原處分後，即邀9 位病患中之8 位
      來訪，並出示被告之來函，及每位病患於就診時之欠、補
      卡紀錄，與就診時之主訴及談話內容，以及所領之藥物等
      ，而病患皆能回憶起確有欠卡情事，並表示被告係以市場
      調查、民意調查、服務品質調查等名義作訪問，並以誘導
      式之問題詢問病患，並請其簽名。惟當病患看到被告之訪
      談摘要紀錄後，皆表示與實際之訪談內容不符，對於被告
      以此與實際不符之訪談內容作為裁罰原告之證據，皆以書
      函向被告表示異議。詎被告於收到原告之申覆書及病人之
      說明書後，不但未重新訪查求證，反將全案移送臺灣臺北
      地方法院檢察署（下稱臺北地檢署），控告原告詐欺及偽
      造文書罪，案經臺北地檢署以99年度偵字第1273號不起訴
      處分書為不起訴處分。
（二）被告人員甲○○所作之訪談摘要紀錄，既未經錄音、錄影
      ，亦未經公正第三人見證，且未給予受訪者收執聯或收據
      ，毫無公信力可言。又甲○○在偵查庭上與病患乙○○對
      質，亦無法提出積極之證據證明訪談紀錄之真實性，僅謂
      病患與原告醫病關係良好、病患與原告有親戚關係，或稱
      病患在受訪時之陳述系出自其自由意識云云，惟自由意識
      與記憶是否清楚是兩件事，病患已一再說明受訪當時已距
      離就醫時間過久，記憶皆已模糊不清，故可證明系爭訪談
      紀錄出自推論而非真實。
（三）原告並聲明：
   1、訴願決定、爭議審定及原處分均撤銷。
   2、被告應給付原告376,000元之損失。
   3、訴訟費用由被告負擔。
四、被告則以：
（一）查本件原告雖經臺北地檢署以99年度偵字第1273號為不起
      訴處分，但原告確實有多刷保險對象健保IC卡就醫次數，
      虛報醫療費用之情事，此只要比對訪查紀錄、病歷、健保
      IC卡刷卡紀錄等資料即明，而偵查時，對此明顯虛報情形
      並未詳查，原告雖獲不起訴處分，但並非代表原告即無虛
      報醫療費用之情事，因被告係依全民健康保險法、全民健
      康保險醫事服務機構特約及管理辦法及全民健康保險特約
      醫事服務機構合約之規定所為之行政處分，其與刑事法院
      認定犯罪是否成立、應科處何種刑罰，兩者於性質甚有不
      同，因刑罰為具有嚴厲性與強制性之法律制裁，其於犯罪
      構成要件之認定上，自然至為嚴謹，故如因欠缺犯意或罪
      證不足，即有不構成犯罪之可能；而本件部分保險對象於
      接受被告訪查之陳述與到庭證稱之偵訊筆錄雖存有差異，
      但被告有各保險對象之訪查紀錄、病歷及申報資料作為認
      定違規事實之佐證，當然應該依法處分，被告認事用法，
      並無不當。
（二）有關原告所舉不起訴處分書，除之前陳述外，特再補充說
      明如下：
   1、按「……上開訪查報告，訪視紀錄表及訪視紀錄對照表依
      其記載之形式得視為公文書，依行政訴訟法第33條準用民
      事訴訟法第355 條第1 款規定推定為真正。」、「……此
      項紀錄係由公務員依法製作之公文書，其內容復經受訪人
      蓋章承認屬實，則依行政訴訟法第33條準用民事訴訟法第
      355 條第1 項第1 款規定推定為真正」業經最高行政法院
      （89年7 月1 日改制前為行政法院）以87年度判字第1379
      號、第2778號著有判決；依上開判決意旨，被告所屬訪查
      人員所為之訪查紀錄，係由公務人員依法製作之公文書，
      其內容復經受訪人蓋章承認屬實，則依行政訴訟法第33條
      準用民事訴訟法第355 條第1 款規定推定為真正，特先敘
      明。
   2、被告係屬行政機關，一切依法行政，被告依合約及相關規
      定對各醫事服務機構進行查核，如發現醫事服務機構有違
      約行為，即依法予以處分，以維全民健康保險制度，本案
      原告有有違約行為，故被告依法予以處分，而另涉及刑責
      部分，則依法移送司法機關辦理；然刑法具有謙抑性，因
      此在刑事案件之裁判上，如因欠缺犯意或罪證不足，即有
      不構成犯罪之可能，此與行政處分二者間，就事實認定證
      據之證明力要求有所不同，蓋刑事法院認定之事實，行政
      機關雖可以為適用行政法規之依據，惟刑事法院未審酌之
      事實或因無充分證據足以認定犯罪事實，而行政機關如有
      其他可佐證之合理證據，自得本於職權認定，此有最高行
      政法院44年判字第48號判例「刑事判決所認定之事實，及
      其所持之法律上見解，並不能拘束本院。本院應本於調查
      所得，自為認定及裁判。」所示可稽，顯見行政領域之裁
      決不受刑事認定之拘束。
   3、況被告訪查時，為保險對象之第1 次陳述，當時並無其他
      主、客觀因素干擾或存有任何顧慮情況，其可信度應該較
      高，又因臺灣社會習慣，醫師係受人敬重尊崇之行業，病
      人不可能故意污陷原告，反而容易在醫師之請託之下為其
      辯解，故其陳述前後矛盾時，訪查保險對象所作之紀錄，
      係在事發之初即作成，當時為保險對象自由意識下之首次
      供述，且無其他主、客觀因素干擾或存有任何顧慮情況下
      所為之陳述，應有較高之可信度，至於該等保險對象事後
      所提之文書或地檢署陳述，應屬事迴護原告之詞，故其可
      信度顯然不如未受其他主觀影響之訪查紀錄。而且被告訪
      查人員與原告間並無利害關係，查獲原告虛報醫療費用亦
      無額外獎勵，故殊無污陷原告或誘導保險對象作不利於原
      告之必要；反之保險對象之陳述攸關原告之利害甚鉅，原
      告有誘因促使保險對象作對其有利之說詞；因被告在訪查
      後會向原告調取保險對象之病歷，故原告已經知悉受訪查
      之保險對象身份，因此保險對象訪查後之陳述，容易受到
      原告之影響而變更其說辭，故其事後陳述可信度不如訪查
      紀錄之記載，尤其原告提出所謂之保險對象說明書，並有
      向立法委員陳情及召集各保險對象會議之行為，亦可證明
      各保險對象於地檢署之陳述已經受原告影響，其正確性不
      如未受影響之訪問紀錄。
（三）原告所謂之甲○○自編自導自推自論等等，根本不是事實
      ，惟其所述雖與原告所涉違規情事無關，但事關其個人名
      譽，說明如下：
   1、本件被告承辦人員甲○○與原告間並無利害關係，查獲原
      告虛報醫療費用亦無額外獎勵，只是因工作分配關係而承
      辦本件訪查工作，故殊無污陷原告或誘導保險對象作不利
      於原告之必要；反之保險對象之陳述攸關原告之利害甚鉅
      ，原告有誘因促使保險對象作對其有利之說詞，因被告在
      訪查後會向原告調取保險對象之病歷，故原告已知悉受訪
      查之保險對象身份，因此保險對象訪查後之陳述，容易受
      到原告之影響而變更其說辭，其可信度不如訪查紀錄之記
      載，故不能因各保險對象是後變更說詞，即指摘甲○○有
      不當行為，況且甲○○只是被告基層承辦人員，根本沒有
      左右處分與否之能力，而且其查核時皆依規定2 人同行，
      亦無捏造或誤導保險對象陳述之可能。
   2、且本件原告重複刷卡之比例很高，其比例幾乎都占當月看
      診人次百分之十以上，遠高於一般醫療院所之比例，但自
      被告98年3 月9 日至98年4 月6 日，派員訪查原告及乙○
      ○等9 位保險對象以後，原告診所同日二刷比例就明顯減
      少，可見其確屬盜刷虛報，前後變化才會如此之大。
   3、有關原告指摘甲○○部份，皆與事實不符，其中誘導或市
      場調查云云，前已敘明；而且本件處分事實所依據之證據
      ，也已經詳細說明並提出，此外起訴狀所列之說詞，原告
      在提出申復、爭議審議及訴願時，皆未提出，直至不起訴
      以後才可以以此攻擊，如果真有原告所稱之情形，原告為
      何以前沒有提出？顯見其非事實。另原告除在起訴狀紙攻
      擊外，還對甲○○及另名承辦人員丙○○提出莫須有之刑
      事告訴及陳情，特提供地檢書通知2 紙及被告內部簽文乙
      份供參，已明真相。
   4、另移送刑事偵查，並非甲○○之職權，甲○○也無所謂接
      受或承認不起訴處分之權力；至於未提起再議，是因被告
      今年1 月1 日起組織改變，原負責移送刑事偵查之總局稽
      核室裁併，故一時無人負責，與隸屬臺北分局（現「台北
      業務組」）之甲○○根本無關。
   5、原告所提臺北市政府98年度基層醫療機構考核紀錄表與被
      告無關，但其所提甲○○、丙○○98年4 月下旬訪查原告
      診所，收走病歷影本之收據及丁○○、戊○○98年9 月24
      日訪查原告診所，交付原告之業務訪查訪問紀錄相同，顯
      見被告承辦人員所為並無不同，至於原告提出之所謂丁○
      ○、戊○○98年9 月24日訪查原告診所，交付原告之業務
      訪查訪問紀錄，根本不是被告承辦人員丁○○交付原告，
      在見到起訴書之前，丁○○根本不知道原告持有該份訪查
      紀錄，只能推論原告以蓋章為由，取走該份訪查紀錄後自
      行影印。而且有關訪查紀錄，被告一向不交付當事人，也
      不提供閱覽，此項作法是否妥當，雖可以討論，但此為被
      告向來之作法，絕非甲○○個人行為甚明。
（四）被告並聲明：
   1、駁回原告之訴。
   2、訴訟費用由原告負擔。
五、本件如事實概要欄所述之事實，除後列之爭點事項外，其餘
    為兩造所不爭執，且有被告98年5 月27日健保北字第098200
    1532-A號函（即原處分）、98年6 月30日健保北字第098004
    0914號函、爭審會99年1 月8 日（98）權字第20983 號審定
    書、行政院衛生署99年5 月3 日衛署訴字第0990068024號訴
    願決定書、台北地檢署檢察官99年度偵字第1273號不起訴處
    分書附於原處分卷可憑，並經本院調閱該偵查案卷核閱無誤
    ，應認屬實。原告不服原處分，循序提起行政訴訟，並以被
    告之訪談紀錄不實，且無公信力據為主張，故本件應審酌之
    爭點即為：原告是否有未診治保險對象，卻自創就醫紀錄，
    虛報醫療費用，及其他以不正當行為或以虛偽之證明、報告
    或陳述，申報醫療費用情事？原處分是否適法？
六、本院之判斷：
（一）按「以不正當行為或以虛偽之證明、報告、陳述而領取保
      險給付或申報醫療費用者，按其領取之保險給付或醫療費
      用處以2 倍罰鍰；其涉及刑責者，移送司法機關辦理。保
      險醫事服務機構因此領取之醫療費用，得在其申報應領費
      用內扣除。」全民健康保險法第72條定有明文。又「保險
      醫事服務機構於特約期間有下列情事之一者，保險人應予
      停止特約1 至3 個月，或就其違反規定部分之診療科別或
      服務項目停止特約一至三個月：一、……七、未診治保險
      對象，卻自創就醫紀錄，虛報醫療費用。八、其他以不正
      當行為或以虛偽之證明、報告或陳述，申報醫療費用。」
      全民健康保險醫事服務機構特約及管理辦法第66條第1項
      第7 款及第8 款亦有明定。
（二）原告為全民健康保險特約醫事服務機構，此有原告醫療機
      構開業執照、醫事服務機構基本資料表、全民健康保險特
      約診所申請書、全民健康保險特約醫事服務機構合約等附
      卷可稽，原告因同日健保IC卡多刷件數偏多，而為被告列
      入查察等情，亦有原告診所95年1 月至99年5 月IC同日多
      刷月統表、97Q4同日多刷人數比率異常院所明細在卷可參
      。經被告臺北業務組於98年3 月9 日至98年4 月6 日派員
      訪查原告及11位保險對象，依保險對象門診就醫紀錄明細
      表、原告提供之病歷資料、院（所）被保險人掛號暨欠補
      單登記簿影本及被告臺北業務組業務訪查訪問紀錄影本等
      ，進行清查核對，發現部分保險對象醫療費用之申報，有
      虛偽不實情事，因認原告有全民健康保險醫事服務機構特
      約及管理辦法第66條第1 項第7 、8 款違規情事，被告遂
      依前揭法條規定，對原告處以停止特約2 個月，其負責醫
      師於停止特約期間，對保險對象提供之醫療保健服務，不
      予支付之處分，經核被告之查處，於法尚無不合。
（三）原告雖主張被告查核之保險對象均有欠卡補卡之情事，其
      並無「未診治保險對象，卻自創就醫紀錄，虛報醫療費用
      」、或「其他以不正當行為或以虛偽之證明、報告或陳述
      ，申報醫療費用」之行為云云，惟查：
   1、余姓保險對象部分：
 （1）原處分認定原告於97年8 月5 日刷該保險對象健保IC卡2
      次，再以其中1 次所取得之卡序，以補卡名義往前虛報97
      年8 月2 日之醫療費用部分，經查，余姓保險對象訪查時
      清楚表示「我97年8 月初有到蔡恭禮內兒科診所有看診1
      次，當時有提供健保IC卡給該診所刷卡，因我健保IC卡都
      會隨身攜帶, 我在其他診所看診，也都有提供健保IC卡給
      診所刷卡，所以我不曾欠卡，先行押金、再補卡的情形。
      」「我97年8 月份在蔡恭禮內兒科診所有同一日拿腰痛及
      感冒的藥，但拿感冒藥應該是自費，因當天付400 至500
      元，醫師沒有告訴我要多刷健保IC卡。」等語，顯見余姓
      保險對象在原告診所並無欠卡、補卡之情形，故原處分認
      定原告於97年8 月5 日刷該保險對象健保IC卡2 次，再以
      其中1 次所取得之卡序，以補卡名義往前虛報97年8 月2
      日之醫療費用，並無違誤。
 （2）雖原告不起訴處分書以余姓保險對象經傳喚未到庭，而依
      病歷資料記載97年8 月2 日有欠卡記錄，認定原告無詐欺
      犯行，惟依原告自行提出之「院（所）被保險人掛號暨欠
      補卡登記簿」記載，97年8 月2 日當日並未記載余姓保險
      對象之欠卡或補卡之紀錄，足見余姓保險對象於被告訪查
      時所述無欠卡情事，與前開欠補卡登記簿相符，其訪查紀
      錄之陳述，應堪採信。且有關該保險對象之病歷記載，該
      97年8 月2 日之病歷記載位置，未接續自前次96年2 月3
      日就診紀錄下方記載，而記載於旁側空白處，亦與病歷通
      常記載情形不同，足見被告認定原告確有利用該保險對象
      於97年8 月5 日就診之機會，多刷1 次健保IC卡，再以補
      卡名義往前向被告虛報97年8 月2 日之醫療費用等情，應
      可認定。
   2、陳姓保險對象（女）部分：
 （1）原處分認定陳姓保險對象在97年11月17日就診時欠卡，而
      原告利用該保險對象在97年12月2 日至診所補卡時刷該保
      險對象健保IC卡2 次，除補報97年11月17日之醫療費用外
      ，另以所取得之其中1 次卡序，虛報97年12月2 日之醫療
      費用部分，經查，陳姓保險對象在訪查時表示「97年11月
      份因被健保局控卡1 次，於12月初去補卡，醫師有退我30
      0 元，但我補卡時沒有再看病。」，核與原告提出之「院
      （所）被保險人掛號暨欠補卡登記簿」紀錄相符，可見陳
      姓保險對象就該次欠補卡之記憶係屬正確，陳姓保險對象
      已明確陳述97年12月2 日只有補卡並未另外看診，故被告
      認定該保險對象在97年11月17日就診時欠卡，而原告利用
      該保險對象在97年12月2 日至診所補卡時刷該保險對象健
      保IC卡2 次，除補報97年11月17日之醫療費用外，另以所
      取得之其中1 次卡序，虛報97年12月2 日之醫療費用，應
      堪採信。
 （2）陳姓保險對象事後雖提出說明書，表明其補卡時亦有看診
      云云，惟於前開訪查紀錄中，該保險對象數次表示「補卡
      時沒有再看病」，訪查紀錄均有保險對象簽名，足證當時
      保險對象明確知悉訪談人員詢問之重點，且其亦記憶清楚
      始會簽名確認。雖保險對象於偵查中證稱：「……，當初
      也寫得亂亂的，健保局叫伊看然後要伊簽名，伊唯一確定
      的是伊有欠卡，後來有去被告診所還卡，伊的健保卡掛在
      伊先生公司，但該公司未繳費，而當時伊一定要看病，就
      用緊急就醫，被告跟伊說是跨月的，如果卡可以看了，叫
      伊趕快拿給被告，還卡當天被告還給伊一瓶藥水，因為伊
      跟被告說喉嚨癢癢的，有點痛，健保局問的都是久遠以前
      的事，而伊的記憶是模糊的」云云（參台灣台北地方法院
      檢察署98年度他字第6708號卷第213-214 頁），惟陳姓保
      險對象亦自承原告請其幫忙，說明書是診所繕打，及「事
      後如果診所沒有跟我們說當時狀況，我們不瞭解健保局跟
      診所之間的關係，我們不清楚。」顯見該保險對象之陳述
      ，已受原告影響，自應以其訪查時所述，較堪採信。
   3、陳姓保險對象（男）部分：
 （1）原處分認定原告於97年11月19日刷該保險對象健保IC卡2
      次，再以其中1次 所取得之卡序，以補卡名義往前虛報97
      年11月18日之醫療費用部分，經查，陳姓保險對象在訪查
      時表示「我在蔡恭禮內兒科診所看診期間，不曾欠卡，先
      行押金再補卡的情形，因我的健保IC卡都會隨身攜帶，我
      在其他醫院及診所看病，也不曾欠卡，先押金、再補卡的
      情形。」「我在恭禮內兒科診所看診，不曾欠卡，先押金
      再補卡的情形，在其他院所也是都有帶健保IC卡，97/11/
      19該診所同一日刷我2 筆健保IC卡，我不清楚原因。」等
      語，再參以原告提出之「院（所）被保險人掛號暨欠補卡
      登記簿」，其上97年11月18日並未記載陳姓保險對象有欠
      卡或補卡之紀錄，故被告認定原告於97年11月19日刷該保
      險對象健保IC卡2 次，再以其中1 次所取得之卡序，以補
      卡名義往前虛報97年11月18日之醫療費用，尚非無據。
 （2）陳姓保險對象雖於偵查中證稱：「因為伊早上起來會鼻塞
      ，確實有去問過被告這是什麼情形，被告就給伊1 個噴的
      藥，但因為藥有香味，不適合伊，藥還在家裡，當天伊本
      來不是要去看診，所以有欠卡，伊因為膽固醇問題有去被
      告診所看過，第2 天去被告診所抽血」云云，並曾出具98
      年6 月6 日聲明書在卷可參（本院卷第26頁），惟查被告
      訪查保險對象所作之紀錄，係在保險對象於自由意識下之
      首次供述，且無其他主、客觀因素干擾或存有任何顧慮情
      況下所為之陳述，應有較高之可信度，其後保險對象受原
      告之託出具聲明書，並再至檢察署作證時，因已參考原告
      之說明，其記憶及證言已受影響，故應以保險對象受訪查
      時所述，較足採信。
 （3）且查，陳姓保險對象97年11月18日及19日病歷有塗改之情
      形，原告先係記載97.11.「19」，再改寫為97.11.「18」
      ，其後記載與97.11.19相同之內容，再全部刪掉後，續寫
      97.11.18之病歷（本院卷第149 頁），原告就此記載異常
      之處亦無合理說明，故被告推認原告該2 日之病歷是同時
      記載，僅係為配合申報日期才製作為不同日期，並非無由
      ，是被告認定原告此部分之虛報行為，應屬有據。
   4、劉姓保險對象部分：
 （1）被告認定原告於病患同日就診2 次，而於97年4 月25日補
      卡時，刷該保險對象健保IC卡2 次，分別申報97年4 月23
      日及24日之醫療費用，未依規定將同日看診者合併申報，
      而有虛報情事部分，經查，劉姓保險對象在98年3 月11日
      第1 次訪查時表示：「我97年4 月份有同一日看診2 次，
      因上午看診後沒有改善，所以晚上又再去1 次，晚上看診
      ，沒有給藥，只有打針。」而依據原告提供「院（所）被
      保險人掛號暨欠補卡登記簿」，顯示該保險對象97年4 月
      23日及24日皆有欠卡，為求慎重，被告又於98年4 月6 日
      再次訪查該保險對象，當時該保險對象表示「貴分局提供
      本人97年4 月23日及97年4 月24日在蔡恭禮內兒科診所有
      簽名紀錄，是因本人97年4 月份在撫遠街娘家，當時腸胃
      不適，有拉肚子，所以有同一日看診2 次，早上看診時，
      有開給3 日份的藥，因沒有好，晚上又去看診，晚上只有
      打針，沒有拿藥，因去娘家，所以健保IC卡沒有帶在身上
      ，所以有欠卡，也有押金，我很快就去補卡，記得有還我
      押金300 元。」劉姓保險對象就事件經過陳述相當清楚，
      且其內容關於其個人當日行程，顯非被告承辦人員所能杜
      撰，可見該保險對象確實在97年4 月份同日至原告診所看
      診2 次，當時未攜帶健保卡，於97年4 月25日補卡時，原
      告刷該保險對象健保IC卡2 次，分別申報97年4 月23日及
      24日之醫療費用，是被告認原告未依規定，將同日看診者
      合併申報，而有虛報情事，應可確認。
 （2）劉姓保險對象雖於偵查中證稱「健保局第1 次找伊時，伊
      有說忘了是同一天看兩次還是隔一天接著看，健保局第2
      次來找伊時，跟伊說伊作的筆錄與他們那邊不符合，叫伊
      想清楚到底怎麼一回事，第1 次伊原本很篤定說沒有欠費
      ，後來想想有說沒把握，只是有印象，但不確定，所以健
      保局才來找伊第2 次，後來被告讓伊看押單的簽名，解釋
      病歷狀況，應該以被告那邊才正確」（台灣台北地方法院
      檢察署98年度他字第6708號卷第217-218 頁），然此僅係
      劉姓保險對象就其該日在原告診所看診是否欠卡退費部分
      ，為更正之陳述，其並未確認同日看診兩次之供述為錯誤
      。且劉姓保險對象於偵查中自承被告訪談人員有提示電腦
      列表之病歷紀錄（應係門診就醫紀錄明細表），其上既有
      97年4 月23日、97年4 月24日之2 筆紀錄，劉姓保險對象
      如係記憶不清，在有該明細可參照之情形下，何以仍表示
      是同一日看診2 次，顯見保險對象就該日就診之記憶應屬
      明確，雖其事後受原告說明影響，而有供述不一致之情形
      ，然仍應以最初受被告訪查時所供，較堪採信，故被告認
      原告未依規定將同日看診者合併申報，以分成2 日申報之
      方式，虛報醫療費用，應可認定。
   5、許姓保險對象（男）部分：
 （1）許姓保險對象在訪查時表示：「我於97年1 月24日至97年
      10月24日期間到蔡恭禮內兒科診所看診，每次都會帶健保
      IC卡，因我都放在皮夾內隨身攜帶，所以在該診所看診期
      間都有提供健保IC卡，我不曾因欠卡先行付押金事後再去
      補卡退押金的情形。」等語，核與原告提出之「院（所）
      被保險人掛號暨欠補卡登記簿」並無許姓保險對象欠卡或
      補卡之紀錄相符，故原告於97年2 月1 日刷該保險對象健
      保IC卡3 次，並向被告申報其97年1 月24日、97年1 月28
      日、97年2 月1 日之門診醫療費用；及97年4 月30日、97
      年7 月22日及97年10月24日各刷其健保IC卡2 次，並向被
      告申報其97年4 月28日、97年4 月30日、97年7 月18日、
      97年7 月22日、97年10月20日、97年10月24日之門診醫療
      費用，經被告認定原告除申報刷卡日之醫療費用外，其他
      以補卡名義往前申報之97年1 月24日、97年1 月28日、97
      年4 月28日、97年7 月18日、97年10月20日門診醫療費用
      為虛報等情，尚堪採信。
 （2）許姓保險對象雖於偵查中供稱「健保局訪問筆錄有關每次
      看診就付100 或150 元，有給收據部分是不正確，因為被
      告係伊叔叔，所以沒有收這部分的錢，此外，因為期間很
      長，印象中都有帶，雖有欠卡，但應該沒有那麼多次」等
      語（台灣台北地方法院檢察署98年度他字第6708號卷第22
      7-228 頁），惟查許姓保險對象於訪查中所述，係逐段經
      其確認簽名，此有該訪問紀錄可憑，以其與原告有親屬關
      係，當無故意誣陷原告之理，是其所稱不知同日刷卡多次
      之情形，應堪採信，其於偵查中雖改稱有欠補卡情事，然
      其亦稱應沒有欠這麼多次等語，足見許姓保險對象仍確定
      其並無經常欠卡補卡之情形，是以被告認定原告確有虛報
      情事。洵非無據。
  6、曾姓保險對象部份：
 （1）曾姓保險對象在訪查時表示：「我97年8 月份有同一日看
      診2 次，白天有看診1 次，因拉肚子嚴重，晚上又去看診
      1 次，因有發燒，有打針及退燒藥。該診所只有蔡醫師1
      人看診。」，依原告提出之「院（所）被保險人掛號暨欠
      補卡登記簿」，該登記簿97年8 月22日並未記載曾姓保險
      對象有欠卡或補卡之紀錄，且依健保IC卡刷卡資料顯示，
      97年8 月25日當日，該保險對象是分別在上午9 時4 分32
      秒及下午21時9 分23秒刷健保IC卡（參本院卷第151 頁保
      險對象IC卡資料查詢），與該保險對象所述早晚各就診一
      次之情節相符，顯見該保險對象當日並未欠卡，故被告認
      定原告於97年8 月25日該保險對象就醫時，以補卡名義往
      前虛報97年8 月22日之醫療費用，而未依規定，將同日看
      診者合併申報等情，應堪認定。
 （2）曾姓保險對象於偵查中雖證稱：健保局訪問時，伊不是很
      確定，而且當時伊還有去別家門診看病，所以也不記得去
      被告那裡是否每次都有帶卡，可能有交錯記憶，伊認為健
      保局只是一般例行性訪談，所以沒持別強調當時的記憶模
      糊，事後伊回憶起來，應該是前兩三天有去看1 次，那天
      沒帶健保卡，後來拉肚子有帶卡去，被告就說伊要補刷前
      幾天欠卡，有關去被告診所看診的情形，以在本署所述為
      準云云（參台灣台北地方法院檢察署98年度他字第6708號
      卷第207-208 頁），惟依前述IC卡刷卡資料顯示，曾姓保
      險對象於訪談時所述情節與刷卡時間相符，顯見該保險對
      象是同日看診2 次而非欠卡補卡；且原告診所是將下午21
      時9 分23秒刷健保IC卡所取得之卡序6 以補卡名義往前申
      報97年8 月22日之醫療費用，如係97年8 月22日確有欠卡
      ，為何不是在97年8 月上午就診時補卡，反至當晚始補卡
      ，於常情不合。
 （3）另依病歷資料記載，曾嘉偉雖於97年8 月25日有至原告診
      所就診，然並無97年8 月25日之就醫紀錄，如據原告所稱
      保險對象於97年8 月22日及25日皆有就診，豈會只有其中
      1 日之病歷記載。況曾姓保險對象亦自承原告有請其出具
      說明書，可知其經被告訪談後之陳述，已受原告影響，故
      自應以其訪查時且與用卡資料相符之供述，較堪採信。
   7、許姓保險對象（女）部分：
 （1）許姓保險對象在訪查時表示：「我在蔡恭禮內兒科診所看
      診期間，不曾欠卡，先行押金、事後再補卡的情形，但我
      在佶安中醫診所看診，曾有2 次欠卡，補卡的時候，沒有
      再看病，在黃禎憲皮膚科診所看診，也有欠卡過1 次，補
      卡的時候，也沒有再看病，在佶安中醫診所及黃禎憲皮膚
      科診所欠卡就醫，都有押金，我欠卡於補卡時都不會再看
      病。」等語，依原告提出之「院（所）被保險人掛號暨欠
      補卡登記簿」記載，無許姓保險對象於各該就診期間欠卡
      或補卡之紀錄，顯見原告診所確實利用該保險對象就診之
      機會，多刷1 次或2 次健保IC卡，再以補卡名義往前向被
      告虛報醫療費用，而對此情形，偵查時並未詳查。故被告
      以原告於97年7 月1 日刷許姓保險對象健保IC卡3 次，並
      向被告申報其97年6 月23日、97年6 月26日、97年7 月1
      日之門診醫療費用，另於97年8 月1 日、97年8 月6 日及
      97年12月2 日各刷其健保IC卡2 次，並向被告申報其97年
      7 月15日、97年8 月1 日、97年8 月4 日、97年8 月6 日
      、97年11月15日、97年12月2 日之門診醫療費用，認定原
      告除申報刷卡日之醫療費用外，其他以補卡名義往前申報
      之97年6 月23日、97年6 月26日、97年7 月15日、97年8
      月4 日、97年11月15日醫療費用為虛報，應堪採信。
 （2）雖許姓保險對象於偵查中證稱證稱：伊係向健保說時間真
      的很久了，不記得是否有忘記帶，不記得是否真的欠卡云
      云（參台灣台北地方法院檢察署98年度他字第6708號卷第
      224-225 頁），惟查，有關許姓保險對象前述9 次病歷紀
      錄，其中有3 次之日期部分有塗改痕跡，已違常情。且許
      姓保險對象於被告訪談時，均陳述明確，且就各關鍵問題
      之回覆，被告訪談人員均提示紀錄供許姓保險對象確認後
      簽名，許姓保險對象如確有記憶不清，衡情自無多次簽名
      確認之理，且以原告與許姓保險對象有親屬關係以觀，其
      並無故意誣陷原告之動機，是許姓保險對象於偵查中之供
      述，應是事後迴護原告之詞，尚難遽採。
   8、袁姓保險對象部分：
 （1）原處分認定袁姓保險對象在97年11月1 日同日看診2 次，
      原告卻以97年11月1 日刷該保險對象健保IC卡所取得之其
      中1 次卡序，以補卡名義往前虛報97年10月31日之醫療費
      用，而未依規定，將同日看診者合併申報，經該保險對象
      在訪查時表示：「我97年10月及11月在蔡恭禮內兒科診所
      看診，當時都沒有欠卡，先押金、再補卡的情形，也沒有
      連續2 天都有看診的情形，但我97年11月1 日在該診所有
      同一日看2 次，因早上看診後，沒有比較好，所以下午5
      至6 點，又再去看1 次，當時只有打針，沒有拿藥。」等
      語，而依該保險對象健保IC卡刷卡資料顯示（本院卷第15
      0 頁），97年11月1 日當日，該保險對象是分別在上午11
      時43分12秒及下午17時58分17秒刷健保IC卡2 次，可認該
      保險對象之陳述與其健保IC卡刷卡資料符合，且依原告提
      出之「院（所）被保險人掛號暨欠補卡登記簿」，該登記
      簿當日並未記載該保險對象在97年10月31日有欠卡或補卡
      之紀錄，顯見該保險對象當日是同日看診2 次而非欠卡補
      卡。故被告認定原告以97年11月1 日刷該保險對象健保IC
      卡所取得之其中1 次卡序，以補卡名義往前虛報97年10月
      31日之醫療費用，而未依規定，將同日看診者合併申報等
      情，應堪採信。
 （2）雖袁姓保險對象於偵查中證述其不是很確定10月有帶健保
      卡的事（參台灣台北地方法院檢察署98年度他字第6708號
      卷第202-204 頁），然該保險對象於訪談中所述之同日就
      診2 次情節，與其刷卡紀錄相符，顯非記憶不清之陳述，
      苟如原告所稱97年10月31日是欠卡而於11月1 日補卡，則
      欠補卡之刷卡時間應連續緊接，而非如本件間隔上下午之
      久，故原告應是將下午17時58分17秒刷健保IC卡所取得之
      卡序13以補卡名義往前申報97年10月31日之醫療費用，故
      被告認定原告未依規定將同日2 次就診合併申報，而另虛
      報97年10月31日之醫療費用，應可認定。
   9、李姓保險對象部分：
 （1）原處分所認定原告虛報97年8 月15日、97年8 月21日、97
      年9 月11日、97年9 月18日、97年10月20日、97年10月25
      日、97年11月8 日、97年12月12日之門診醫療費用部分：
      經查，李姓保險對象在訪查時表示：「在蔡恭禮內兒科診
      所看診期間，每次都有提供健保IC卡給該診所刷卡，不曾
      欠卡、先押金，事後再補卡的情形，因我健保IC卡都會隨
      身攜帶，況且該診所在我住家的旁邊，如果沒有帶健保IC
      卡也會看完病或發現沒帶健保IC卡時，也會回家拿給該診
      所刷卡，所以不會欠卡、先押金、再補卡的情形。」等語
      ，參以原告提出之「院（所）被保險人掛號暨欠補卡登記
      簿」記載，各虛報日亦無李姓保險對象欠卡或補卡之紀錄
      ，足見李姓保險對象於訪查時所供應屬可信，是以被告認
      定原告於97年8 月18日、97年8 月26日、97年9 月15日、
      97年9 月24日、97年10月23日、97年10月27日、97年11月
      17日、97年12月19日各刷該保險對象健保IC卡2 次，除申
      報刷卡日之醫療費用外，再以其中1 次所取得之卡序，以
      補卡名義往前虛報97年8 月15日、97年8 月21日、97年9
      月11日、97年9 月18日、97年10月20日、97年10月25日、
      97年11月8 日、97年12月12日之門診醫療費用，洵非無據
      。
 （2）李姓保險對象雖於偵查中證稱：健保局係以街頭訪問名義
      ，伊不會做認真回答，只是敷衍，想趕快結束時間，訪問
      紀錄雖記載「確定」，但事實上伊係回答「好像」，伊並
      不確定云云，惟查，訪查紀錄已清楚記載係依據全民健康
      保險法第17條規定而進行，且亦表明該業務訪問，係為核
      對本局特約醫療院所申報費用之正確性，是李姓保險對象
      所稱被告承辦人員以街頭訪問為名，故意誘導，顯非事實
      。且查，李姓保險對象陳述相當清楚完整，甚至自行表明
      原告診所在其住家附近，而不會有欠卡補卡問題，顯見該
      保險對象係出於自由意志之陳述。
 （3）另依李姓保險對象偵查筆錄所載「問：筆錄內你說診所在
      住家旁邊，如果沒帶健保卡，也會看完病或是發現沒帶卡
      時也會回家拿去診所刷卡，所以不會欠卡先押金再補卡的
      情形，實際情形是否如此？答：我是理論上，診所在我家
      樓下，若我有欠卡，我會拿卡給診所，我只是理論，實際
      上是不是這樣我不知道，理論上如果我有欠卡，忘記的話
      我會上樓去拿，我住4 樓，診所在1 樓，我是回答『應該
      』，理論上是這樣，有一點問號，但我看筆錄是肯定的。
      」（參台灣台北地方法院檢察署98年度他字第6708號卷第
      221-222 頁），可見該保險對象亦未否認其在訪查紀錄中
      所述未欠補卡之真實性，而以97年8 月15日至97年12月19
      日期間，李姓保險對象在原告診所之20次就診紀錄以觀，
      其中欠卡及補卡兼看診各8 次，就診未欠補卡只有4 次，
      此有該保險對象IC卡資料查詢可稽，顯與李姓保險對象所
      稱理論上不會欠卡之情形大不相符，是被告認定原告有虛
      構欠補卡而虛報醫療費用，應可憑採。
（四）綜上各項事證，被告主張原告有利用病患就診時多刷健保
      卡，再以欠補卡為由向前虛報醫療費用；或利用病患1 日
      2 次就診，未依規定合併申報醫療費用，而虛報另日醫療
      費用等事實，均堪採信，故原處分認定原告有「未診治保
      險對象，卻自創就醫紀錄，虛報醫療費用」、或「其他以
      不正當行為或以虛偽之證明、報告或陳述，申報醫療費用
      」之行為，經核並無違誤。原告雖主張其業經臺灣臺北地
      方法院檢察署為不起訴處分云云，惟查被告依全民健康保
      險法第72條、全民健康保險醫事服務機構特約及管理辦法
      規定所為之處分，與刑事詐欺罪之犯罪構成要件並不相同
      ；且二者之調查程序互殊，就事實認定及證據之證明力要
      求亦屬有別，本件被告依保險對象之就醫紀錄、病歷及訪
      查紀錄等相關資料，認定事實，其所為推論亦符合論理法
      則及經驗法則，尚難徒以原告所為未構成刑責，即認原處
      分認定之事實有誤，是自難徒憑原告受不起訴處分，即為
      原告有利之認定。況原告診所經被告於98年3 月訪查後，
      其98年4 月至99年5 月間同日多刷比例明顯下降，此亦有
      同日多刷月統表附卷可稽（本院卷第159-163 頁），以病
      患欠補卡非屬得預測之情形，原告診所訪查前後欠補卡比
      例差異之大，亦可推認原告執行職務確有未符規定之處，
      從而原告主張其業經不起訴處分而認被告認事用法有誤，
      尚難憑採。
（五）本件原告既有全民健康保險醫事服務機構特約及管理辦法
      第66條第1 項第7 款及第8 款規定之「未診治保險對象，
      卻自創就醫紀錄，虛報醫療費用」、或「其他以不正當行
      為或以虛偽之證明、報告或陳述，申報醫療費用」情事，
      業經認定如前，則被告依法為停止特約處分，並就負責醫
      師於停止特約期間，對保險對象提供之醫療保健服務，不
      予支付，於法即無不合，難謂有何不法侵害原告權利情事
      ，故原告依國家賠償法及行政訴訟法第7 條之規定，合併
      請求損害賠償376,000元部分，亦無理由，應予駁回。
七、綜上所述，原告主張均非可採，被告依全民健康保險法第72
    條、全民健康保險醫事服務機構特約及管理辦法第66條第1
    項第7 款及第8 款規定，以原處分核定原告停止特約2 個月
    ，其負責醫師於停止特約期間，對保險對象提供之醫療保健
    服務，不予支付，於法並無違誤，爭議審議及訴願決定遞予
    維持，亦無不合，從而原告訴請判決如聲明所示，為無理由
    ，應予駁回。
八、本件事證已臻明確，兩造其餘攻擊防禦方法及聲明陳述，於
    判決結果無影響，爰不逐一論列，附此敘明。
據上論結，本件原告之訴為無理由，依行政訴訟法第98條第1項
前段，判決如主文。
中    華    民    國    99    年    12    月    2     日
                   臺北高等行政法院第三庭
                             審判長法  官  蕭惠芳
                                   法  官  林玫君
                                   法  官  劉穎怡
上為正本係照原本作成。
如不服本判決，應於送達後20日內，向本院提出上訴狀並表明上
訴理由，如於本判決宣示後送達前提起上訴者，應於判決送達後
20日內補提上訴理由書（須按他造人數附繕本）。
中    華    民    國    99    年    12    月    2     日
                                   書記官  林苑珍

司法院資訊處製作；財團法人民間司法改革基金會備份。
